【裁判字號】    90,簡上,125
【裁判日期】    901231
【裁判案由】    給付票款
【裁判全文】
臺灣新竹地方法院民事判決  九十年度簡上字第一二五號
    上  訴  人  甲○○
    被  上訴人  乙○○
右當事人間請求給付票款事件，上訴人對於中華民國九十年九月五日本院竹北簡易庭
九十年度竹北簡字第五０號第一審判決提起上訴，本院判決如左：
    主      文
上訴駁回。
第二審訴訟費用由上訴人負擔。
    事實及理由
一、被上訴人起訴主張：上訴人簽發如附表所示之支票，並透過被上訴人之友人蔡萼
    麒（綽號麒甫）向其借款，經提示後竟因存款不足而退票，為此依據票據之法律
    關係，訴請上訴人應給付被上訴人票款新台幣（下同）七十萬元，及自提示日即
    民國九十年九月十九日起至清償日止，按年息百分之六計算之法定遲延利息等情
    。並聲明：駁回上訴人之上訴。
二、上訴人則以：上訴人與被上訴人並不熟識，從未積欠被上訴人任何債務，被上訴
    人主張上訴人因借款始簽發並交付系爭支票，自應由被上訴人就交付借款之事實
    負舉證責任，再者，系爭支票係蔡萼麒向上訴人借用，除了簽名是上訴人所為以
    外，其餘票據應記載之事項，均非上訴人所為，上訴人當初將系爭支票交付蔡萼
    麒時，曾向蔡萼麒表示須由上訴人書立日期與金額始得使用，被上訴人明知蔡萼
    麒擅自填載日期、金額，竟仍收受票據，即屬惡意取得系爭支票，被上訴人自不
    得主張票據上權利等語，作為抗辯。並聲明：（一）原判決廢棄。（二）被上訴
    人在原審之訴駁回。
三、被上訴人主張其執有如附表所示之支票二紙，經提示均未獲付款之事實，業據其
    提出支票及退票理由單影本各二紙為證（見原審卷第六十一頁及第六十二頁），
    並為上訴人所不爭，自堪信被上訴人此部分之主張為真實。
四、被上訴人又主張系爭支票為上訴人所簽發，為上訴人所否認，經查：
  （一）證人王春松於原審證稱，當天是甲○○向他和乙○○借錢，並協調還錢的日
        期，乙○○當場有將一百萬元交給甲○○，系爭支票早由甲○○簽完名，經
        甲○○與麒甫協調之後，當場由麒甫填寫日期，再由甲○○交給乙○○，當
        天是因為透過麒甫才借錢給甲○○等語（見原審卷第三十頁至第三十一頁）
        ；證人范保祿於九十年度竹簡字第七七號給付票款事件審理中證述，他持有
        的票是三十五萬元，是甲○○透過麒甫向他借錢拿到的，王春松的票也是在
        同樣情形下取得的，本與甲○○不認識，是透過麒甫介紹才週轉現金給甲○
        ○，票是甲○○拿出來的，當時票上名字已簽好，金額、日期是甲○○與麒
        甫經過討論後，由麒甫代甲○○寫的，當時甲○○也在旁邊，因甲○○分期
        攤還債務的關係，共開了七張票，范保祿個人取得一張，王春松三張，乙○
        ○也三張等語，亦經本院依職權調閱九十年度竹簡字第七七號給付票款事件
        卷宗，查明屬實。
  （二）前述證人之證言互核相符，且無瑕疵之處，證言應堪採信，足以證明上訴人
        係透過蔡萼麒介紹向被上訴人、王春松及范保祿借款，被上訴人已當場將借
        款交付給被上訴人，上訴人則交付系爭支票給被上訴人，而系爭支票係由上
        訴人親自簽名，並在旁指示蔡萼麒代為填載日期及金額，從而，被上訴人主
        張系爭二紙支票是由被上訴人所簽發，並已交付借款等情，應堪信為真實，
        上訴人空言否認未收受借款，實不足採。
  （三）上訴人雖又辯稱被上訴人取得系爭支票時，明知系爭支票為尚未填寫日期及
        金額之無效票據，顯係惡意取得票據，不得行使票據權利等語，然由前述證
        人之證詞，可證上訴人在旁指示蔡萼麒代為填載金額及日期後，始親自將系
        爭支票交付給被上訴人，則被上訴人取得系爭支票時，已經填載完全，並非
        無效票據，亦無任何惡意取得票據之情事，因此，上訴人此部分辯詞亦不足
        採。
五、按支票發票人應照支票文義擔保支票之支付，又支票執票人向支票債務人行使追
    索權時，得請求自為付款提示日起之利息，如無約定利率，依年利六厘計算，票
    據法第一百二十六條、第一百三十三條定有明文。系爭二紙支票既為上訴人所簽
    發，已如前述，從而，被上訴人依票據之法律關係請求上訴人給付票款七十萬元
    ，及自提示日即九十年九月十九日起至清償日止，按年息百分之六計算之法定遲
    延利息，為有理由，應予准許。原審為被上訴人勝訴之判決，並依職權宣告假執
    行，核無不合，上訴意旨指摘原判決不當，求予廢棄改判，核無理由，應予駁回
    。
六、結論：本件上訴為無理由，依民事訴訟法第四百三十六條之一第三項、第四百四
    十九條第一項、第七十八條，判決如主文。
中      華      民      國    九十      年     十二     月    三十一    日
                                  臺灣新竹地方法院民事第二庭
~B審判長法      官  吳上晃
~B      法      官  彭洪英
~B      法      官  雷雅雯
右為正本係照原本作成。
不得上訴。
~B法院書記官  洪儷容
中      華      民      國    九十      年     十二     月    三十一    日
~F0
~T48
附表
┌───┬───────┬──────┬──────┬────┬────┐
│編  號│付    款    人│發   票   日│提   示   日│金    額│支票號碼│
├───┼───────┼──────┼──────┼────┼────┤
│  一  │美商花旗銀行新│民國八十九年│民國八十九年│三十五萬│0000000 │
│      │竹分行        │八月十五日  │九月十九日  │元      │        │
│      │              │            │            │        │        │
├───┼───────┼──────┼──────┼────┼────┤
│  二  │美商花旗銀行新│民國八十九年│民國八十九年│三十五萬│0000000 │
│      │竹分行        │九月十五日  │九月十九日  │元      │        │
│      │              │            │            │        │        │
└───┴───────┴──────┴──────┴────┴────┘


司法院資訊處製作；財團法人民間司法改革基金會備份。
